臺灣板橋地方法院民事判決　　　　　　　95年度訴字第2367號
原　　　告　戊○○
訴訟代理人　蘇千晃律師
被　　　告　乙○○
被　　　告　世明計程車客運服務有限公司
法定代理人　甲○○
受告知人　　有限責任台北縣第一計程車運輸合作社
法定代理人　丙○○
上列當事人間請求侵權行為損害賠償事件，經本院於民國96年6
月28日言詞辯論終結，判決如下：
    主  文
被告乙○○應給付原告新台幣肆拾貳萬壹仟壹佰玖拾貳元，及自
民國九十五年三月五日起至清償日止，按年息百分之五計算之利
息。
原告其餘之訴駁回。
訴訟費用由被告乙○○負擔五分之一；餘由原告負擔。
本判決第一項得假執行；但被告乙○○如以新臺幣肆拾貳萬壹仟
壹佰玖拾貳元為原告預供擔保，得免為假執行。
原告其餘假執行之聲請駁回。
    事實及理由
壹、程序方面：
一、原告提起刑事附帶民事訴訟聲明之金額原為新臺幣（下同）
    311 萬3,154 元，起訴狀繕本送達被告後，原告於96年7 月
    2 日民事陳報狀減縮聲明為222 萬4,767 元，核屬減縮應受
    判決事項之聲明，依民事訴訟法第255 條第1 項第3 款規定
    ，應予准許，合先敘明。
二、本件被告乙○○經合法通知，未於最後言詞辯論期日到場，
    核無民事訴訟法第386 條所列各款情形，爰依原告之聲請，
    由其一造辯論而為判決。
貳、原告主張：
一、被告乙○○係被告世明計程車客運服務有限公司（下稱世明
    計程車公司）之靠行司機，平日以駕駛營業用小客車載運不
    特定之乘客為業，為從事駕駛業務之人。其於民國94年3 月
    12 日 晚上10時10分許，駕駛營業小客車（車號：686-LH）
    ，於台北縣樹林市○○路42號前，未注意道路交通安全規則
    致撞擊路過之行人即原告，致原告受有多處外傷性腦內出血
    併延遲性顱內出血之嚴重傷害。
二、按因故意或過失，不法侵害他人之權利者，負損害賠償責任
    ；又不法侵害他人之身體或健康者，對於被害人因此喪失或
    減少勞動能力，或增加生活上之需要時，應負損害賠償責任
    ；不法侵害他人之身體、健康、名譽、自由、信用、隱私、
    貞操，或不法侵害其他人格法益而情節重大者，被害人雖非
    財產上之損害，亦得請求賠償相當之金額，民法第184 條第
    1 項前段、第193 條第1 項、第195 條第1 項前段分別定有
    明文。被告乙○○駕車疏失，撞及原告成傷，原告自得主張
    其應負侵權行為損害賠償責任，並請求賠償如后：
（一）醫療費用：原告受傷後，迄今損失醫藥費約5 萬元。
（二）增加生活上需要：看護費用1萬6,000元。
（三）喪失勞動能力損失：查勞工保險局核定原告投保薪資為每
      月2 萬2,800 元，依亞東醫院函覆原告因本件車禍不能工
      作之期間約四個月，故合計原告減少勞動能力之損失為9
      萬1,200 元。
（四）減少勞動能力損失：查勞工保險局核定原告投保薪資為每
      月2 萬2,800 元，依亞東醫院函覆原告因本件車禍所受傷
      害，符合勞工殘廢給付標準表第七級之殘廢等級，減少勞
      動能力之比例為69.21%，本件車禍發生時原告戊○○為55
      歲，算至65歲並依霍夫曼計算法扣除中間利息後，原告得
      請求賠償減少勞動能力之損失為156 萬7,567 元。
（五）慰撫金：原告因本件車禍身體受傷嚴重，甚至有生命危險
      ，期間歷開顱手術等體創之痛，雖挽回一命又無法回復行
      動自由之身體原況，且喪失原有之記憶能力，而無法從事
      工作，原告精神肉體所受痛苦甚大，故求償非財產上損害
      金額50萬元。
（六）以上合計原告所受損害為222 萬4,767 元，被告乙○○係
      被告世明計程車公司之靠行司機，於執行職務時發生本件
      車禍，被告世明計程車公司依民法第188 條第1 項前段規
      定，應與被告乙○○負連帶賠償之責。為此提起本件訴訟
      。並聲明：
    (一)被告應連帶給付原告222 萬4,767 元，及自起訴狀繕本送
    達翌日起至清償日止，按年息百分之5 計算之利息。
    (二)原告願供擔保請准宣告假執行。
參、被告抗辯：
一、被告乙○○抗辯：伊於94年4 月3 日在警察局與原告之外甥
    女己○○談好和解條件9 萬元，之後並前往原告當時就醫之
    醫院，由原告之胞姊丁○○擔任和解書之見證人，並代原告
    於和解書上用印，和解金9 萬元當天即交付丁○○，約一個
    月後，又再追加給付2 萬元，總計伊已賠付原告11萬元，原
    告應有授權其胞姊丁○○與伊談和解，伊認為已經與原告達
    成和解。又伊的車子是個人牌照，與被告世明計程車公司間
    沒有僱傭關係，與受告知人有限責任台北縣第一計程車運輸
    合作社（下稱合作社）間也沒有靠行關係，伊只是每月繳交
    合作社600 元之服務費，合作社則幫伊處理驗車、驗錶及辦
    理強制保險等語，並聲明：原告之訴駁回，如受不利之判決
    ，願供擔保請准宣告免為假執行。
二、被告世明計程車公司抗辯：被告乙○○並非伊公司的受僱人
    ，乙○○只是委託伊公司幫忙協調本件車禍，由伊公司的服
    務員張存實出面幫雙方達成和解等語，並聲明：原告之訴駁
    回。
肆、得心證之理由：
一、被告乙○○部分：
（一）原告主張被告乙○○於上開時地駕車未注意車前狀況，致
      撞擊路過之行人即原告，致原告受有多處外傷性腦內出血
      併延遲性顱內出血之嚴重傷害之事實，及原告因飲酒濃度
      過量，在劃有分向限制線之上開路段違規穿越道路，且未
      注意左右來車，致遭被告乙○○撞擊，原告亦與有過失之
      事實，業據原告提出診斷證明書2 件、病危通知單1 件之
      影本為證，並據證人李國維於本院95年度交易字第13號過
      失傷害案件之偵查中證述綦詳，復有上開刑事卷內之道路
      交通事故調查報告表、現場圖及現場照片影本12張、酒精
      測定記錄表影本1 件可稽。本件肇事主因係原告於雨夜酒
      精濃度過量，在劃有分向限制限度段違規穿越道路，且穿
      越時未注意左右來車；被告乙○○駕駛營業小客車，未注
      意車前狀況則為肇事次因乙節，並有臺灣省臺北縣區車輛
      行車事故鑑定委員會北縣鑑字第941494號鑑定意見書及台
      灣省車輛行車事故覆議鑑定委員會95年3 月28日府覆議字
      第0950100124號覆議意見書影本各1 件附於上開刑事卷內
      可憑。被告乙○○因上開過失傷害犯行，經本院95年度交
      易字第13號及臺灣高等法院95年度交上易字第189 號判決
      成立過失傷害罪，處拘役50日，如易科罰金，以300 元折
      算一日確定，亦有上開刑事判決影本各1 件附卷為憑。被
      告乙○○過失傷害原告之行為，足堪認定。依上開肇事經
      過情形研判，被告乙○○與原告之過失比例應為1 比3 ，
      即被告乙○○應負25% 之肇事責任，原告應負75% 之肇事
      責任。
（二）按因故意或過失，不法侵害他人之權利者，負損害賠償責
      任；又不法侵害他人之身體或健康者，對於被害人因此喪
      失或減少勞動能力，或增加生活上之需要時，應負損害賠
      償責任；不法侵害他人之身體、健康、名譽、自由、信用
      、隱私、貞操，或不法侵害其他人格法益而情節重大者，
      被害人雖非財產上之損害，亦得請求賠償相當之金額，民
      法第184 條第1 項前段、第193 條第1 項、第195 條第1
      項前段分別定有明文。本件被告乙○○駕車不甚，因過失
      不法侵害原告之身體、健康，原告依上開規定請求被告乙○○負賠償責任，於法洵無不合，茲就原告請求之金額應
      否准許，分述如下：
    1.醫療費用：原告主張因本件車禍受傷損失醫藥費5 萬元之
      事實，為被告所自認不爭執，自堪信為真實。
    2.增加生活上需要：原告主張因本件車禍受傷不能自理生活
      ，須人看護，支出看護費用1 萬6,000 元之事實，亦為被
      告所自認不爭執，堪信屬實。
    3.喪失勞動能力損失：查原告因本件車禍受有多處外傷性腦
      內出血併延遲性顱內出血之傷害之事實，有原告提出之診
      斷證明書影本在卷足憑。原告因傷情需要治療、休養，以
      致不能工作之期間約4 個月，有財團法人亞東紀念醫院96
      年5月24日亞歷字第0966410326號函影本附卷可稽。依勞
      工保險局核定原告月投保薪資為2 萬2,800 元，此有原告
      提出之勞工保險局核定通知書影本1 件在卷足憑，合計原
      告因本件車禍受傷減少勞動能力之損失為9 萬1,200 元，
      原告主張其喪失勞動能力之損失為9 萬1,200 元，並無不
      合。
    4.減少勞動能力損失：查勞工保險局核定原告月投保薪資為
      每月2 萬2,800 元，如前所述，依前開亞東醫院之函覆，
      原告因本件車禍所受傷害，符合勞工殘廢給付標準表第七
      級之殘廢等級，減少勞動能力之比率為69.21%。原告係39
      年10月5 日生，於本件車禍發生時年54.43 歲，算至65歲
      退休，依年別5%複式霍夫曼計算法（第一年不扣除中間利
      息），原告減少勞動能力之損失為163 萬9,520 元【計算
      式為：[273600*8.00000000（此為10年之霍夫曼係數）+
      273600*0.57*（8.00000000-0.00000000）]*69.21%=
      0000000 （小數點以下四捨五入）】，原告僅請求156 萬
      7,567 元，自無不合。
    5.慰撫金：原告因本件車禍受有多處外傷性腦內出血併延遲
      性顱內出血之傷害，並達於勞工殘廢給付標準表第7 級之
      殘廢，如前所述，原告因身體傷殘，精神上自受有相當之
      痛苦，其請求被告賠償非財產之損害，應屬有據。至於賠
      償金額，本院審酌原告學歷國小畢業，本件事故發生前係
      從事沖床工作，93年薪資所得27萬8,040 元，94年薪資所
      得6 萬7,085 元，名下無不動產；被告乙○○以駕駛計程
      車為業，名下有坐落花蓮縣光復鄉之房屋一棟、土地一筆
      及汽車一輛等兩造之身份、地位、經濟狀況，及原告因本
      件車禍受傷所受精神痛苦之程度，認原告所受非財產上之
      損害，以40萬元為適當，逾此金額之請求，則屬過高，不
      應准許。
    6.綜上所述，原告所受之損害總計212 萬4,767 元【計算式
      ：50000+16000+91200+0000000+400000= 0000000】。
（三）第按損害之發生或擴大，被害人與有過失者，法院得減輕
      賠償金額，或免除之，民法第217 條第1 項定有明文。本
      件原告就本件車禍之發生與有過失，其過失比例為百分之
      75，業經本院認定如前。故原告就所受上開損害，僅得請
      求被告乙○○賠償53萬1,192元【計算式：0000000*25%=
      531192，元以下四捨五入】。原告自認已經受清償11萬元
      ，故扣除該11萬元之後，原告尚得請求賠償42萬1,192 元
      。
（四）雖被告乙○○另抗辯稱車禍發生後，曾於94年4 月3 日與
      原告之外甥女己○○談好和解條件9 萬元，並前往原告當
      時就醫之醫院，由原告之胞姊丁○○擔任和解書之見證人
      ，並代原告於和解書上用印，和解金9 萬元當天即交付丁○○，約一個月後又賠付2 萬元，伊認為已經與原告達成
      和解云云。惟原告否認與被告乙○○達成和解之事實，辯
      稱原告當時昏迷不清，不可能授權其胞姊丁○○與被告乙○○談和解等語。查被告乙○○就原告確有授權丁○○與
      伊簽訂和解契約之事實，並未能舉證以實其說，且證人丁○○到場證述稱：和解書上原告之姓名是伊的女兒代簽的
      ，因為當時要出院，沒有錢付醫藥費，對方說要和解才付
      錢，和解條件是伊的女兒去談的，原告並不知情，伊與伊
      的女兒也沒有跟原告說，因為當時原告頭腦還沒有完全好
      。證人己○○到場亦證述稱：當時醫院催原告辦出院，因
      為沒有錢付醫藥費，才跟對方和解，當時原告還在醫院，
      伊沒有跟原告說談和解的事，因為原告撞傷頭腦，跟他講
      他也不知道等語。依證人上開證詞，亦不能證明原告有授
      權其胞姊與被告乙○○簽訂和解書之事實，故被告乙○○
      抗辯原告已授權其胞姊與伊達成和解云云，尚無足採。
（五）從而原告依侵權行為法律關係請求被告乙○○賠償42萬
      1,192 元，及自起訴狀繕本送達翌日即95年3 月5 日起至
      清償日止，按年息百分之5 計算之利息，並無不合，應予
      准許；逾上開金額之請求，則屬無據，應予駁回。
二、被告世明計程車公司部分：原告主張被告乙○○係被告世明
    計程車公司之靠行司機，於執行職務時發生本件車禍，為此
    依民法第188 條第1 項前段規定請求被告世明計程公司負連
    帶賠償責任云云，惟被告乙○○及被告世明計程車公司均否
    認彼此間有靠行或僱用之關係存在，原告就此復未能舉證以
    實其說，原告徒以被告世明計程車公司之人員曾代被告乙○○出面與原告商談和解事宜，遽認被告乙○○係被告世明計
    程車公司之靠行司機，依民法第188 條第1 項前段規定請求
    被告世明計程車公司負連帶賠償責任，即屬無據，不應准許
    。
三、本判決第一項所命給付之金額未逾50萬元，爰依職權宣告假
    執行；被告乙○○陳明願供擔保請准宣告免為假執行，核原
    告勝訴部分，並無不合，爰酌定相當之擔保金額准許之；原
    告其餘假執行之聲請，因訴之駁回而失所附麗，應併予駁回
    。
四、本件事證已臻明確，兩造其餘主張陳述及所提之證據，均毋
    庸再予審酌，附此敘明。
伍、訴訟費用負擔之依據：依民事訴訟法第79條規定。
中　　華　　民　　國　　96　　年　　7 　　月　　26　　日
                  民事第三庭    法　官　許月珍
以上正本，係照原本作成。
如對本判決上訴，須於判決送達後20日內向本院提出上訴狀
中　　華　　民　　國　　96　　年　　8 　　月　　2 　　日
                                書記官　劉昌明
